【裁判字號】    95,上訴,1249
【裁判日期】    950815
【裁判案由】    違反毒品危害防制條例
【裁判全文】
臺灣高等法院高雄分院刑事判決        95年度上訴字第1249號
上  訴  人  臺灣高雄地方法院檢察署檢察官
被      告  甲○○
                    現於台灣高雄看守所
上列上訴人因被告違反毒品危害防制條例案件，不服臺灣高雄地
方法院95年度訴字第834 號中華民國95年6 月8 日第一審判決（
起訴案號：臺灣高雄地方法院檢察署94年度毒偵字第9007號、95
年度毒偵字第8 號，移送併辦案號:94 年度毒偵字第8353號），
提起上訴 (移送併辦案號: 台灣高雄地方法院檢察署: 95年度毒
偵字第4350號）， 本院判決如下：
    主  文
原判決關於施用第一級毒品及定執行刑部分撤銷。
甲○○連續施用第一級毒品，處有期徒刑壹年，扣案之第一級毒
品海洛因肆包（驗後合計淨重零點參玖公克，含殘有第一級毒品
海洛因於上不可完全析離之夾鏈袋肆只）、第一級毒品海洛因貳
包（驗後合計淨重2.6 公克，空包裝總重1.47公克，純度 5.59%
，純質淨重0.15公克）及注射針筒1 支，均沒收銷燬之。
    事  實
一、甲○○前於民國92年間因施用毒品案件，經原審法院裁定送
    觀察、勒戒，經執行後認有繼續施用傾向，復經原審法院以
    92年度毒聲字第2114號裁定令入戒治處所施以強制戒治，於
    93年4 月7 日執行完畢釋放出所，並經臺灣高雄地方法院檢
    察署檢察官於93年4 月23日，以93年度戒毒偵字第300 號為
    不起訴處分確定。猶仍不知悔改，竟於前開強制戒治後 5年
    內，基於施用第一級毒品海洛因之概括犯意；
  (一)自94年9 月30日起迄94年12月13日10時許止，以每天施用 1
    次之頻率，在高雄縣林園鄉其前所工作之場所，將第一級毒
    品海洛因摻水置入針筒內注射靜脈之方式，連續施用第一級
    毒品海洛因多次， (其後並將針筒丟棄）。
  (二)另又在高雄縣林園鄉其前所工作之場所，施用第一級毒品海
    洛因，嗣先後於94年9月30日下午5時10分許，在高雄市新興
    區○○○路與尚義街口為警臨檢查獲，並當場扣得第一級毒
    品海洛因3包（驗後合計淨重0.38 公克，含殘有第一級毒品
    海洛因於上不可完全析離夾鏈袋3 只）及未檢出法定毒品成
    分之白色粉末1 包（驗後淨重0.09公克，含夾鏈袋1 只）；
    於94年12月13日中午12時20分許，在高雄市○○區○○路54
    號前為警臨檢查獲，並當場扣得第一級毒品海洛因1 包（驗
    後淨重0.01公克，含殘有第一級毒品海洛因於上不可完全析
    離夾鏈袋1 只），始查知上情。
  (三)甲○○復延襲先前施用第一級毒品之概括犯意，於95年5 月
    17日11時30分許，在高雄縣林園鄉○○街某處，施用第一級
    毒品海洛因。嗣於95年5 月17日17時20分許，在高雄縣林園
    鄉○○村○○街15號前，因形跡可疑，為警趨前盤查而查獲
    ，並扣得第一級毒品海洛因2 包（驗後合計淨重2.6 公克，
    空包裝總重1.47公克，純度5.59% ，純質淨重0.15公克）及
    注射針筒1 支。
    理  由
一、訊據被告甲○○直承連續施用第一級毒品海洛因不諱，於檢
    察官偵查及原審審理時亦同此供承無異，被告為警查獲後，
    採尿送驗亦呈嗎啡陽性反應，有高雄市立凱旋醫院94年10月
    17日轉碼編號A00000000 號濫用藥物尿液檢驗報告可稽，復
    有於94年9 月30日下午5 時10分許，在高雄市新興區○○○
    路與尚義街口為警臨檢查獲之第一級毒品海洛因3 包（驗後
    合計淨重0.38公克，含殘有第一級毒品海洛因於上不可完全
    析離夾鏈袋3 只）及未檢出法定毒品成分之白色粉末1 包（
    驗後淨重0.09公克，含夾鏈袋1 只）經送鑑驗，屬第一級毒
    品海洛因，有法務部調查局95年1 月24日調科壹字第220021
    986 號鑑定通知書附卷可稽；於94年12月13日中午12時20分
    許，在高雄市○○區○○路54號前查獲之第一級毒品海洛因
    1 包（驗後淨重0.01公克，含殘有第一級毒品海洛因於上不
    可完全析離夾鏈袋1 只），經送鑑驗，屬第一級毒品海洛因
    ，有法務部調查局95年3 月28日調科壹字第220022640 號鑑
    定通知書附卷可稽。又有於95年5 月17日17時20分許，在高
    雄縣林園鄉○○村○○街15號前查獲之第一級毒品海洛因 2
    包及注射針筒1 支可證。所查獲之第一級毒品海洛因2 包經
    送鑑定，驗後合計淨重2.6 公克，空包裝總重1.47公克，純
    度5.59% ，純質淨重0.15公克。有法務部調查局95年7 月 5
    日調科壹字第220023473 號鑑定通知書附卷可稽；並有查獲
    毒品之照片多幀可考。按海洛因係嗎啡經化學合成之半人工
    合成品，藥（毒）性倍於嗎啡，其經施用進入人體，藉人體
    解毒系統之代謝作用而分解成藥（毒）性較低之嗎啡於24小
    時內排出體外，故於施用海洛因者之尿液中，可檢出嗎啡煙
    毒反應，且一般施用者，於施用72小時後，仍可被檢出嗎啡
    反應，有行政院衛生署藥物食品檢驗局81年2 月8 日（81）
    藥檢壹字第001156號函及憲兵司令部80年5 月7 日鑑驗字第
    1746號函可按。又按被告之自白，非出於強暴、脅迫、利誘
    、詐欺、疲勞訊問、違法羈押或其他不當方法，且與事實相
    符者，得為證據，刑事訴訟法第156 第1 項定有明文。亦即
    被告之自白係出於自由意思，且與事實相符者，即有證據能
    力，本件被告迭次自白係出於自由意志，自得採為本件判決
    之基礎。又刑事訴訟法第159 條之4 規定: 「除前三條之情
    形外，下列文書亦得為證據：一除顯有不可信之情況外，公
    務員職務上製作之紀錄文書、證明文書。二除顯有不可信之
    情況外，從事業務之人於業務上或通常業務過程所須製作之
    紀錄文書、證明文書。三除前二款之情形外，其他於可信之
    特別情況下所製作之文書。」，本件上揭衛生署函、憲兵司
    令部函、高雄市立凱旋醫院濫用藥物尿液檢驗報告、法務部
    調查局鑑定通知書，係公務員職務上製作之文書，經查亦無
    顯不可信之情況，上開文書應具有證據能力。扣案物品係以
    物品之存在本身做為證明事實之證據；卷附現場蒐證照片，
    乃以科學、機械之方式，對於所拍攝內容所為忠實且正確之
    記錄，上開物品、照片在性質上亦非供述證據，無刑事訴訟
    法第159 條第1 項規定之適用。綜合上揭各證據資料研析，
    足認被告之自白連續施用第一級毒品海洛因，與事實相符，
    應堪採信。
二、按犯毒品危害防制條例第10條之罪，經觀察勒戒後，認有繼
    續施用毒品之傾向者，應由檢察官聲請法院裁定令入戒治處
    所施以強制戒治，強制戒治期滿，應由檢察官為不起訴處分
    。經強制戒治執行完畢釋放後，5 年內再犯毒品危害防制條
    例第10條之罪，依92年1 月9 日修正施行之毒品危害防制條
    例第23條第2 項規定意旨，應由檢察官偵查起訴。被告甲○
    ○前於民國92年間因施用毒品案件，經原審法院裁定送觀察
    、勒戒，經執行後認有繼續施用傾向，復經原審法院以92年
    度毒聲字第2114號裁定令入戒治處所施以強制戒治，於93年
    4 月7 日執行完畢釋放出所，並經臺灣高雄地方法院檢察署
    檢察官於93年4 月23日，以93年度戒毒偵字第300 號為不起
    訴處分確定。有臺灣高等法院被告全國前案紀錄表1 紙附卷
    可查，被告於強制戒治完畢後再犯施用毒品之罪，本件事證
    明確，被告上揭犯行洵堪認定，應予依法論科。
三、按海洛因係毒品危害防制條例第2 條第2 項第1 款所稱之第
    一級毒品，不得非法持有、施用。核被告所為，係犯毒品危
    害防制條例第10條第1 項之施用第一級毒品罪。其持有第一
    級毒品後進而施用，其持有之低度行為，應為施用之高度行
    為所吸收，不另論罪。被告先後多次分別施用第一級之犯行
    ，時間緊接，機會同一，觸犯構成要件相同之罪名，顯係基
    於概括犯意反覆為之，依連續犯之規定，論以一罪，並加重
    其刑。檢察官雖僅就被告如事實欄「(一)(二)」所示之犯罪行為
    起訴，餘者未於起訴書中敘及，但連續犯為裁判上一罪，檢
    察官就犯罪事實一部起訴，依刑事訴訟法第267 條規定，其
    效力及於全部，法院自屬有權全部審判。被告行為後，刑法
    第56條連續犯之規定，業於94年2 月2 日修正公布刪除，並
    於95年7 月1 日施行，則被告之犯行，因行為後新法業已刪
    除連續犯之規定，此刪除雖非犯罪構成要件之變更，但顯已
    影響行為人刑罰之法律效果，自屬法律有變更，依新法第2
    條第1 項規定，比較新、舊法結果，仍應適用較有利於被告
    之行為時法律即舊法論以連續犯（最高法院95年第8 次刑事
    庭會議決議參照）。
四、原審就此部分 (施用第一級毒品海洛因部分），為科刑之判
    決，固非無見，惟(一)原審不及比較新舊法律，自有未合。(二)
    原判決對於屬起訴效力所及而未於起訴書中敘及之部分不及
    審酌，亦有未洽。檢察官執「(二)」部分意旨上訴並移送併辦
    ，為有理由。此部分 (施用第一級毒品海洛因部分）應由本
    院撤銷改判，被告犯數罪，且已定應執行刑，此部分既因上
    訴而撤銷，原定之執行刑，亦應併予撤銷，爰審酌被告曾觸
    犯施用毒品之犯行，雖經觀察、勒戒及強制戒治程序，仍未
    能斷戒施用毒品惡習，顯見其戒治意志不堅，缺乏勒戒動機
    ，本應從重量刑以收刑罰教化之效。惟念其施用毒品係對己
    身殘害，並未造成他人具體危害，且能於本院審理時坦承犯
    行，態度尚稱良好，復衡其犯罪之動機、目的、手段、生活
    狀況、智識程度、犯罪所生之損害等一切情狀，酌情量處如
    主文之刑 (原審審酌之範圍較小，檢察官上訴移送併辦之後
    ，本院審酌之範圍較大，自應量處較原審為重之刑），並定
    其應執行之刑，以示儆懲。扣案之第一級毒品海洛因4 包（
    驗後合計淨重0.39公克，殘留微量第一級毒品海洛因無法完
    全析離之夾鏈袋4 只），及於95年5 月17日17時20分許，在
    高雄縣林園鄉○○村○○街15號前查獲之第一級毒品海洛因
    2 包（驗後合計淨重2.6 公克，空包裝總重1.47公克，純度
    5.59% ，純質淨重0.15公克）及注射針筒1 支 (殘留微量第
    一級毒品海洛因無法完全析離），應依毒品危害防制條例第
    18條第1 項前段之規定，不問屬於犯人所有與否，宣告沒收
    銷燬之。至因鑑定而耗損之毒品，已因鑑定而滅失，爰不予
    宣告沒收。另被告於94年9 月30日為警查獲時扣得之白色粉
    末1 包（驗後淨重0. 09 公克，含夾鏈袋1 只），經送法務
    部調查局檢驗，證實不含法定毒品成分，有該局95年1 月24
    日調科壹字第220021986 號鑑定通知書可憑，且無積極證據
    證明該扣案物係屬違禁物或與被告施用海洛因、甲基安非他
    命之犯行有關，不另為沒收之宣告，應退由移案機關為適法
    之處理。
五、被告另被訴施用第二級毒品安非他命部分，已經原審判決確
    定，不另論列，附此敘明。
據上論斷，應依刑事訴訟法第369 條第1 項前段、第364 條、第
299 條第1 項前段，毒品危害防制條例第10條第1 項、第18條第
1項 前段，刑法第2條 第1 項、第11條、修正前刑法第56條，判
決如主文。
本案經檢察官彭南雄到庭執行職務。
中    華    民    國    95    年    8     月    15    日
                  刑事第二庭    審判長法  官  林正雄
                                      法  官  黃壽燕
                                      法  官  陳啟造
以上正本證明與原本無異。
如不服本判決應於收受本判決後10日內向本院提出上訴書狀，其
未敘述上訴理由者，並得於提起上訴後10日內向本院補提理由書
狀（均須按他造當事人之人數附繕本）「切勿逕送上級法院」。
中    華    民    國    95    年    8     月    16    日
                                      書記官  黃琳群
附錄本判決論罪科刑法條：
毒品危害防制條例第10條
施用第1級毒品者，處6月以上5年以下有期徒刑。


司法院資訊處製作；財團法人民間司法改革基金會備份。
